【裁判字號】    97,上更(二),186
【裁判日期】    970513
【裁判案由】    妨害國幣懲治條例
【裁判全文】
臺灣高等法院刑事判決             97年度上更(二)字第186號
上  訴  人
即  被  告  丙○○
選任辯護人  賴玉山律師
            洪瑞悅律師
上列上訴人因妨害國幣懲治條例案件，不服臺灣臺北地方法院89
年度訴字第1546號，中華民國91年10月11日第一審判決（起訴案
號：臺灣臺北地方法院檢察署89年度偵字第13902號），提起上
訴，本院判決後，經最高法院第二次發回，本院判決如下：
    主  文
原判決關於丙○○部分撤銷。
丙○○共同意圖供行使之用，而偽造幣券，處有期徒刑伍年肆月
。扣案之偽造新臺幣伍佰元券壹仟捌佰捌拾柒張、偽造之半成品
新臺幣伍佰元券A4紙壹佰肆拾肆張、印表機、電腦（含主機）、
掃描器、切割臺各壹臺、使用過之色帶拾個均沒收。
    事  實
一、丙○○、甲○○因缺錢花用，丙○○遂於民國89年1月初某
    日，提議由其提供電腦等器材，甲○○提供處所，並邀集乙
    ○（甲○○、乙○2人所犯妨害國幣懲治條例案件，業經本
    院以95年度上更(一)字第197號判決均處有期徒刑5年4月確定
    ，甲○○目前在監執行中，乙○則經台灣台北地方法院檢察
    署於97年1月2日發布通緝中）共同製作偽鈔後，再由乙○負
    責在外兜售牟利，3人分工之謀議既定，即共同基於意圖供
    行使用而偽造新台幣（下同）500元幣券之犯意聯絡，由丙
    ○○提供其所有之舊電腦、掃描器、印表機、切割臺各1臺
    ，甲○○提供3萬餘元，交由丙○○購買記憶體、主機板、
    硬碟、色帶等電腦零件，並先由丙○○委託不知情之同學龔
    偉仁（公訴人誤為李振豪）在丙○○家組裝後，再安裝於甲
    ○○向其表哥王國華（業經檢察官為不起訴處分確定）借住
    之台北市○○區○○路278巷2弄11號房屋房間內，渠等並自
    89年1月初起，在該處使用上開電腦器材，先由丙○○、乙
    ○以存在電腦內之500元幣券圖檔列印後，再由甲○○上色
    、切割、黏貼之方式，偽造數量不詳之新台幣500元券（華
    二版）多張，並由乙○於89年2月間將偽造完成之500元幣券
    6張帶至其就讀之中興高中，向其同學、友人展示，伺機以
    三比一或四比一之比例（即以3張或4張偽鈔換取1張同面額
    之真鈔）銷售（此6張偽鈔嗣經丟棄而滅失）。嗣經乙○之
    同學王至奎檢舉，為警在同年2月23日晚間10時30分時，前
    往上址搜索查獲，並扣得偽造完成之面額500元幣券1887張
    （號碼：BS345534YA號1張，其餘均為QY364995JN號）、偽
    造之半成品面額500元幣券A4紙144張（僅印正面39張、僅印
    半面103張及白紙2張）、電腦（含主機）、掃描器、印表機
    、切割臺各乙臺，及渠等所有使用過之色帶30個。
二、案經台北市政府警察局移送台灣台北地方法院檢察署檢察官
    偵查起訴，及經台灣台北地方法院檢察署檢察官自動檢舉偵
    查起訴。
    理  由
壹、程序方面：
    按92年9月1日前仍有效施行之刑事訴訟法，本於職權主義之
    效能，是凡得為證據之資料，均具有論理之證據能力，是以
    法律上對於證據之種類並未設有若何限制，被害人或未經具
    結之證人等陳述均得採為證據資料，至其證明力如何，則由
    事實審法院自由判斷（最高法院95年度台上字第6629號判決
    意旨參照）。本案係於89年11月10日起訴繫屬於原審法院，
    有原審法院送審收案戳記足憑（見原審卷第1頁），證人王
    國華、陳美燕、李宗翰於警詢之證詞；證人王至奎於警詢、
    偵訊之證詞；證人乙○於偵訊以被告身分所為之陳述（乙○
    業經台灣台北地方法院檢察署於97年1月2日發布通緝中，有
    本院被告通緝紀錄表在本院上更(二)卷第63頁可憑，無從通知
    到案）；證人甲○○於警詢、偵訊以被告身分所為之陳述（
    甲○○業於本院作證），均係於92年9月1日刑事訴訟法修正
    前依法定程序製作，並經原審法院依修正前刑事訴訟規定踐
    行提示、告以要旨之調查程序，賦予被告丙○○辯明之機會
    （見原審卷第227至230頁），依刑事訴訟法施行法第7條之3
    規定及前開說明，本有證據能力。審酌上揭證人於警詢、偵
    訊筆錄作成之情況，當時距案發時間較短，較不易匿飾串證
    ，且係出於自由意志，又無證明力顯然過低等情形，認均適
    當，應皆有證據能力。
貳、實體方面：
一、訊據上訴人即被告丙○○於原審及本院前審均矢口否認有前
    開偽造國幣之犯行，辯稱：伊雖有提供組裝好的電腦、掃描
    器予甲○○使用，但伊原先不知甲○○用以偽造國幣，且伊
    提供的電腦與本案無關，本案查獲的電腦亦與伊無關，嗣因
    伊無意間知甲○○犯行，甲○○為警查獲心有不甘，乃隨意
    指控伊，伊並未參與偽造國幣云云。經查：
  (一)本案係警方依據證人王至奎之檢舉，於89年2月23日晚間10
    時30分時，前往被告甲○○居住之永吉路住處實施搜索，並
    在房間內查扣偽造完成之500元幣券1887張、偽造之半成品
    500元幣券A4紙144張及電腦（含主機）、掃描器、印表機、
    切割臺、使用過之色帶30個等物之事實，業為被告丙○○所
    不諱言，並有搜索票、搜索扣押證明筆錄、現場照片在卷可
    稽（第4699號偵卷第5、6頁、第23至25頁），及上開偽鈔成
    品、半成品、電腦、掃描器、印表機、切割台等扣案可資佐
    證。又扣案電腦經檢察官勘驗結果，資料夾3內有2個圖檔均
    為500元正反面2組，製作日期分別為89年1月15日下午5時13
    分至5時15分，及89年1月4日下午8時27分至8時30分，有履
    勘現場筆錄可稽（第4699號偵卷第65頁）。另扣案之偽鈔成
    品、半成品經本院前審囑託中央印製場鑑定結果均屬偽鈔，
    其中成品1887張，號碼BS345534YA號1張，係以彩色噴墨方
    式仿印，其餘均為QY364995JN號，則係以彩色雷射輸出方式
    仿印；半成品A4紙144張，僅印正面39張，僅印背面103張，
    及白紙2張，偽鈔成品均無凹版印文凸起效果，紙張非鈔券
    紙，水印及安全線以灰色墨印在背面紙張後面再與正面紙張
    裱合而成；半成品均以彩色雷射輸出方式仿印，無凹版印文
    突起效果，紙張非紙鈔券，有中央印製廠95年6月16日中印
    發字第0950002843號函足憑（本院上更(一)字卷第76頁）。綜
    合上開事證，扣案之偽鈔成品、半成品，確係在上開地點以
    扣案之電腦、掃描器、印表機、切割台等器材所偽造，至為
    灼然。
  (二)被告提議並參與前揭共同偽造國幣之行為，已據證人甲○○
    於警詢陳稱：扣案物係丙○○所有，丙○○於89年1月份將
    電腦、掃描器、印表機等物搬入後，自89年1月份起即在伊
    住處出入，平時丙○○使用伊住處另1個空房間，丙○○有
    伊住處之鑰匙，丙○○告訴伊是以30萬偽鈔換10萬真鈔，或
    是持偽鈔去購物，丙○○每天製造偽鈔，都有拿出去銷售等
    語（見第4699號偵卷第8、9頁）；於本院證稱：本件偽造國
    幣是丙○○找伊及乙○一起做，因伊與丙○○一樣錢不夠用
    ，所以丙○○找伊及乙○做偽鈔時，伊就答應他，丙○○並
    問伊有無地點，因伊表哥王國華在外地工地很少回來，伊說
    就到伊永吉路住處做，丙○○就把電腦、列表機、切割臺搬
    到伊住處，丙○○有時間就做並負責列印，伊幫忙上色、切
    割、黏紙，乙○負責拿到學校販售，就只有伊、丙○○、乙
    ○3人製造本案偽鈔等語（見本院上更(二)卷第67頁反面至第
    70頁）。被告固辯稱此乃甲○○隨意指控之詞，惟被告在偵
    訊時早已自承：伊有幫甲○○買白報紙，伊知道要做偽鈔等
    語明確（見第8631號偵卷第40頁）。徵以證人王至奎於警詢
    時證稱：89年2月22日下午21時30分許，乙○帶伊至前開永
    吉路處所，看見乙○與2名不知名男子在「印製」偽鈔，伊
    看到乙○等人是以電腦印製偽鈔，當場有列印機、切割機、
    成品、半成品等，偽造之種類均為新台幣500元之面額（見
    第555號聲字卷第4頁背面至第5頁）；於原審更進一步指明
    警詢所述2名不知名男子，就是被告與甲○○，並證稱：89
    年2月22日當日到前開處所時，是丙○○來開門，丙○○問
    乙○說伊是誰，乙○告訴他說伊是來買偽鈔的，伊有看到尚
    未剪裁完成的半成品偽鈔放在桌上等語（見原審卷第150、1
    51、157頁）。至於王至奎雖於原審該次訊問時改稱：89年2
    月21日至前開處所時，乙○等在場之人是否有在製作偽鈔，
    已不復記憶云云（見原審卷第152頁），但衡諸其警詢之證
    詞，距事實發生之時較近，記憶更為清晰，又較少權衡利害
    得失或受他人干預，事後再次陳證記憶已漸模糊乃人之常情
    ，又查無其他事證足佐王至奎警詢時之證言有何虛偽不實之
    情事，自難因其在審理時記憶轉為淡薄，即任意捨棄不採。
    此外，並參酌證人李宗翰於警詢時證稱：有聽過甲○○及丙
    ○○2人在談論類似「最近又有什麼新的偽鈔」之類的話，
    在89年元月時，伊與甲○○一同回甲○○住處時，有見到丙
    ○○正在屋內，當時屋內僅他1人等語（見第4699號偵卷第
    19頁背面）。再加以查獲地點扣得丙○○所有之房屋租賃契
    約一本（有影本一份附卷，見第4699號偵卷第27至29頁），
    均足佐甲○○上揭證詞並非虛妄，被告與製作偽鈔處所非但
    有密切關連，且其確已參與偽造國幣之犯行。故被告丙○○
    嗣後否認犯行，僅係卸責之詞，不足採信。
  (三)又扣案之電腦上採集之指紋經鑑定結果，係被告之兄謝家瑋
    （業經檢察官為不起訴處分確定）所有，有內政部警政署刑
    事警察局89年5月22日局紋字第555號鑑定書影本在卷可稽（
    見第4699號偵卷第72至77頁）。並據證人警員姜榮壽證述：
    伊執行搜索時，現場的人說該空房間是丙○○在使用，電腦
    上採到的指紋，事後比對是謝家瑋的等語（見原審卷第90、
    95、96頁），堪認被告於偵訊時供稱扣案電腦原係其所有，
    並交予甲○○使用乙節（見第8631號偵卷第35頁反面），確
    與事實相符，否則扣案電腦當無留存謝家瑋指紋之可能，被
    告於本院前審辯稱其交予甲○○之電腦與本案犯行無關，及
    扣案電腦與其無關云云，顯與事實不符，無足採信。
  (四)乙○有參與前述共同偽造國幣之行為，並有查獲處所之鑰匙
    ，業據證人甲○○於原審供陳及本院證述屬實（見原審卷第
    230頁、見本院上更(二)卷67頁反面至70頁）。證人王至奎向
    警檢舉時並證實89年2月23日其在前開處所有看見乙○與2名
    不知名男子在「印製」偽鈔之情如前，而王至奎在原審並證
    稱：當日是乙○帶伊去上揭處所，乙○告訴丙○○伊是來買
    偽鈔，乙○就帶伊進去製造偽鈔的房間等語（見原審卷第15
    7頁）。雖王至奎在原審法院該次訊問中對於乙○是否有製
    作偽鈔一節，已不復記憶，惟如前所述，不能因審理時記憶
    嗣後轉為模糊即任意捨棄記憶清晰時之初證。況乙○曾將製
    成之偽鈔帶至學校交予同學傳閱，亦由證人即乙○之同學黃
    仁厚、何衛在原審時結證屬實（見原審卷第124至134頁），
    倘乙○未參與製作偽鈔，以偽造國幣之罪係處無期徒刑或5
    年以上有期徒刑之重罪犯行，何以其他違犯之人竟毫無戒心
    ，甘冒風險將偽鈔交予不相干之乙○持往學校？又如何讓乙
    ○接觸熟悉製造偽鈔之地點，將佯稱購買偽鈔之王至奎直接
    帶入製造偽鈔之房間？應認乙○確有參與製造偽鈔之犯行。
    雖證人黃仁厚、何衛、王至奎於原審均證稱：乙○帶偽鈔至
    學校炫耀，一看就是假鈔，沒有提到兌換比例云云（見原審
    卷第124、125、129、148頁），惟此已與證人王至奎於警詢
    證稱：乙○於89年2月21日拿2張偽鈔成品給伊，要伊代為尋
    找客戶，伊就與乙○直接交易等語不符（見第555號聲字卷
    第4頁），且乙○若帶偽鈔至學校僅係為炫耀，實無帶王至
    奎前往甲○○上揭處所之必要，應認證人黃仁厚、何衛、王
    至奎於原審上揭證詞，僅係迴護乙○之詞，均不足採。矧乙
    ○此部分犯行亦經本院以95年度上更(一)字第197號判決處以
    有期徒刑5年4月確定，有判決書附卷可憑，應認乙○確有與
    被告、甲○○共同偽造國幣之犯行無誤。
  (五)原審法院於91年9月4日勘驗扣案之偽造國幣500元券結果，
    扣案偽鈔圖案與舊版500元鈔相同，並有仿浮水印及防偽鉛
    線之設計，但印刷較粗糙、平面，紙質與真鈔之觸感有異，
    一摸即知，有勘驗筆錄附卷可稽（見原審卷第208頁）。但
    因有浮水印與防偽鉛線之設計，於短時間內無法分辨與真鈔
    之差異，而有誤認之虞，亦經本院前審勘驗在卷，尤以如經
    刻意搓揉後產生手感變化，更是真假難辨。且按妨害國幣懲
    治條例第3條之罪，僅以「意圖供行使之用，而偽造、變造
    幣券」為構成要件，所偽造之幣券，僅須與真幣類同，足使
    一般人誤信為真正之幣券，罪即成立，原不必與真幣完全相
    同（最高法院56年度台上字第634號、88年度台上字第5775
    號判決要旨可參）。承上所述，扣案偽鈔印刷及紙質固與真
    鈔有異，但其圖案與真鈔完全相同，且特意仿真鈔之浮水印
    、鉛線等防偽設計，與真鈔已有類同，如混雜在真鈔之間，
    或特意搓揉加工成舊鈔型態，或利用有人匆忙或未及注意之
    際，而矇混使用，亦非不得遂其流通行使之目的，而足使一
    般人誤信其為真鈔。再徵諸被告偽造之數量高達1887張，實
    難謂被告非基於行使之意圖而製造。是被告意圖供行使之用
    而偽造幣券，其犯罪已然成立，所辯扣案偽鈔不可能於市面
    流通，屬犯罪不能云云，亦不可採。
  (六)被告另以：扣案之偽鈔係王至奎表示欲購買後始製造，應屬
    陷害教唆云云。惟所謂「陷害教唆」，係指犯罪行為人原不
    具犯罪之故意，純因司法警察之設計教唆，始萌生犯意，進
    而著手實行犯罪構成要件行為之謂。而本案係乙○攜帶偽鈔
    至學校向同學、友人展示，並表示可以3比1或4比1之比例兌
    換，王至奎因此而向警方檢舉，因警方希望得知是否尚有共
    犯及製造地點，王至奎乃向乙○佯稱欲購買偽鈔，並由乙○
    帶同至現場觀看等事實經過，業據證人王至奎分別於警詢及
    原審中證述綦詳（見第555號聲字卷第4、5頁、原審卷第149
    頁）。再查檢察官勘驗扣案電腦資料夾中，國幣500元券正
    反面圖檔之製作日期分別為89年1月15日下午5時13分至5時
    15分，及89年1月4日下午8時27分至8時30分，有履勘現場筆
    錄可稽（見第4699號偵卷第65頁）。由此可見被告在警方知
    悉本案之前即已著手實行偽造幣券之犯行，警方要求王至奎
    向乙○探知犯罪地點及有無其他共犯等作為，純屬偵查技巧
    之運用，被告亦非因此而萌生犯罪決意，自無陷害教唆之可
    言。
  (七)證人甲○○雖於本院證稱：丙○○當時住在伊永吉路住處，
    因他讀的學校在伊住處附近云云（見本院上更(二)卷第67頁反
    面），惟此核與甲○○於偵訊所陳：伊有給丙○○一副鑰匙
    ，丙○○在1月左右把電腦等東西搬來，但他沒有住那裡等
    語不符（見第4699號偵卷第62頁）。且觀諸在甲○○住處查
    扣被告名義之租賃契約書所載（同上偵卷第26至31頁），被
    告承租位於台北市○○街224號3樓之房屋，租期為89年1月
    至3月共3個月，與本案偽造國幣之期間重疊，被告若有搬至
    甲○○上揭住處，實無另行簽立該份租賃契約書之必要。本
    院審酌甲○○於偵訊當時，較不易匿飾及衡量其與被告間之
    利害關係，且就被告參與偽造國幣之情狀皆詳細具體描述，
    相較其嗣於本院上揭不一之證詞，距案發已8年之久，就細
    節事項或因記憶模糊而為與其最初不符之陳述，亦無悖常情
    ，應認其於本院上揭更異之詞，無足採信。
  (八)證人王至奎雖於警詢及原審迭次指稱在現場另有1名約40餘
    歲之中年人在印製偽鈔云云（見第555號聲字卷第3頁、原審
    卷第150頁），並於偵訊指稱該中年人係王國華（見第8631
    號偵卷第67頁）。惟證人王至奎於偵訊時已證稱：除了乙○
    外，有見過2個製造偽鈔的人，那2人特徵為年輕，有聽乙○
    叫他們「芒果」（台語），另1個叫「家琪」（見第4699號
    偵卷第84頁）；嗣於原審證稱：伊在現場所見之人應是丙○
    ○、甲○○等語（見原審卷第150頁），則本件是否另有「
    某姓名年籍不詳之成年男子」共同犯罪，並無確實證據可資
    證明。參以證人甲○○於本院證稱：僅有伊、丙○○及乙○
    3人參與本件偽鈔製作等語（見本院上更(二)卷第69頁反面）
    ，且王國華亦經臺灣臺北地方法院檢察署檢察官以89年度偵
    字第4699號為不起訴處分確定，此有該不起訴處分書在卷可
    佐。應認證人王至奎上揭警詢、原審之證詞，或係其至甲○
    ○住處時倉促間未及細看製造偽鈔人之面貌致有錯誤，尚不
    足據此認另有不詳之成年人參與本案犯行。
  (九)本案檢察官起訴書及搜索扣押證明筆錄雖記載扣案之500元
    偽鈔係1884張，偽鈔半成品係100張，惟經鑑定機關中央印
    製廠鑑定清點結果，實際偽造完成之500元幣券為1887張、
    偽造之半成品500元幣券A4紙144張，有上開鑑定函可稽，並
    經本院前審勘驗屬實，已如前述，自應予以更正。
  (十)至被告在原審聲請調查其自89年1月1日起至89年2月23日止
    在協和工商上課之出勤紀錄、在本院前審聲請傳訊證人王自
    立、林冠良、楊耀仁、何衛、黃仁厚。惟出勤紀錄僅能證明
    被告未於上課期間製作偽鈔，但無從證明其未於非上課時間
    偽造國幣。被告聲請傳訊證人王自立等人目的在證明扣案之
    偽鈔與真鈔不像，惟偽鈔與真鈔是否類同，乃經法院現時親
    自勘驗即可得知之事，並非過往之事實而僅得仰賴證人親身
    經歷始能得知，自無傳訊證人王自立等人之必要。被告另於
    本院聲請傳喚證人乙○，惟經本院按址送達（戶籍地為台北
    市松山區戶政事務所、居所地為台北市○○○路○段75巷1號
    8 樓之1），均因查無此人、遷移新址不明而無法送達，此
    有送達證書可憑（見本院上更(二)卷第52、53頁），且乙○於
    97年1月2日遭台灣台北地方法院檢察署通緝中，詳如前述，
    自無從傳喚調查，併此敘明。
  (十一)綜上所述，被告上揭辯詞，純係事後卸責之詞，不足採信。
    本件事證明確，被告犯行洵堪認定，應依法論科。
二、被告行為後，刑法及罰金罰鍰提高標準條例業經修正，並自
    95年7月1日生效施行，有關本件情形：
  (一)妨害國幣懲治條例第3條固於96年1月10日修正公布，但係在
    同條第2項之罪之法定刑「死刑」增列「無期徒刑」，但第1
    項之罪並未變更，自無新舊法比較適用之問題。
  (二)妨害國幣懲治條例第3條第1項之偽造幣券罪，其法定本刑中
    關於罰金刑之規定，因刑法第33條第5款業經修正，罰金最
    低額由銀元1元提高為新台幣1000元以上，並以百元為單位
    ，經新、舊法比較，應以行為時之刑法第33條第5款規定有
    利於被告。
  (三)修正後刑法第28條雖將「實施」修正為「實行」。其中「實
    施」一語，涵蓋陰謀、預備、著手及實行之概念在內，其範
    圍較廣；而「實行」則著重於直接從事構成犯罪事實之行為
    ，其範圍較狹，是修正後刑法共同正犯之範圍已有限縮，共
    同正犯之範圍既因此而有變動，自屬犯罪後法律有變更，而
    非僅屬純文字修正，經比較結果，以修正後刑法有利於被告
    。
  (四)本件綜合上揭新舊刑法比較之結果，並本於統一性及整體性
    原則，修正前之刑法較有利於被告，爰一體適用修正前之刑
    法。
三、按中央銀行於50年7月1日在臺復業後，即已委託臺灣銀行發
    行新台幣，自是時起新台幣即已具有國幣之功能，此觀司法
    院大法官會議釋字第99號解釋自明，故偽造新台幣自應依妨
    害國幣懲治條例治罪（最高法院56年台上字第2171號判例意
    旨參照）。核被告所為，係犯妨害國幣懲治條例第3條第1項
    之偽造幣券罪。被告偽造幣券半成品部分，為偽造幣券犯行
    之一部分，與偽造幣券既遂犯行為事實上之一罪關係，不另
    論以偽造幣券未遂罪（最高法院93年度台上字第2426號判決
    意旨參照）。被告與甲○○、乙○就上揭犯行間，有犯意聯
    絡及行為分擔，為共同正犯。被告雖自89年1月初起至查獲
    之同年2月23日止，先後偽造多張成品、半成品，惟被告基
    於同一偽造幣券之故意，以相同機具，在同一空間而為上開
    偽造幣券犯行，且行為時之時間非長，並衡量該類型犯罪之
    本質，應認被告乃係基於接續之犯意而為，祇論以一罪。
四、公訴意旨另認被告與甲○○、乙○係自88年底起，在上開處
    所偽造500元幣券。惟本件被告係自89年1月間某日起開始偽
    造幣券之犯行，已如上述，此外，公訴意旨所指88年底至89
    年1月間某日之前之期間內，並無任何確切證據足以證明被
    告亦有偽造幣券之犯行，然因公訴人認此部分與前開有罪事
    實有連續犯之裁判上一罪關係，爰不另為無罪之諭知。
五、原判決對被告論罪科刑部分，固非無見，惟原判決未認定
    乙○與被告、甲○○為共同正犯，容有未洽。原判決關於
    扣案偽鈔成品及半成品之數量認定與實際數量不符，亦有疏
    誤。扣案偽造500元幣券A4之半成品144張，因客觀上尚未
    達於足以使人誤認為真幣，即尚非偽造完成而具有幣券之外
    觀者，故非屬妨害國幣懲治條例第6條所規定應予沒收之範
    圍（最高法院88年台上字第7218號判決可參），原判決將半
    成品144張依妨害國幣懲治條例第6條規定沒收，尚有違誤。
    被告提起上訴猶執前詞否認犯行，雖無理由，然原判決既有
    上揭可議之處，自應由本院將原判決關於被告部分撤銷改判
    。爰審酌被告偽造幣券，影響國家金融秩序及法定貨幣之流
    通性，戕害國家經濟體制，運用智慧於不當之途，惟犯罪時
    僅為19歲之青少年，思慮未周致罹刑章，及偽造幣券之數量
    、金額，兼衡其犯罪動機、目的、手段、智識程度、犯後飾
    詞否認，態度不佳等一切情狀，量處如主文所示之刑，以資
    懲儆。
六、扣案之偽造完成500元幣券1887張，應依妨害國幣懲治條例
    第6條之規定宣告沒收。扣案之500元幣券半成品144張，非
    屬偽造完成之幣券，但係被告及甲○○、乙○共同所有為犯
    罪所得之物（其中142張上已附加偽造物品）、或預備供犯
    罪所用之物（有2張為白紙），爰依修正前刑法第38條第1項
    第2、3款規定宣告沒收。其餘扣案之電腦（含主機）、掃描
    器、印表機、切割臺各乙臺，及使用過之色帶30個，為被告
    及甲○○、乙○共同所有供本案犯罪所之物，均依修正前刑
    法第38條第1項第2款宣告沒收。至於乙○將偽造完成之500
    元幣券6張帶至學校後，依乙○於原審所陳：伊曾帶6、7張
    500元偽鈔給何衛、黃仁厚、王至奎3人看，他們一看就說是
    假的，說要拿去玩，伊就送給他們等語（見原審卷第36頁）
    ；證人黃仁厚於原審證稱：乙○將500元偽鈔帶去學校，同
    學說不像，他就把偽鈔送給伊約3、4張，事後伊就把偽鈔丟
    掉（見原審卷第124、125頁）；證人何衛證稱：乙○帶偽鈔
    給同學看，同學一看就知道是假的，乙○就將偽鈔隨便亂丟
    （見原審卷第130頁）。關於乙○帶至學校之偽鈔張數，依
    有利被告之原則認定為6張，乙○對此6張偽鈔當時係如何處
    置，因乙○目前通緝中，無法調查，惟依黃仁厚、何衛所述
    ，該偽鈔最後均遭丟棄，且本案迄今已8年餘，本案之500元
    幣券（華二版）現已係舊版鈔票，未在市面上流通使用，衡
    情無留存之必要，應認此已滅失而不存在，故不予沒收，附
    此敘明。
七、被告經合法傳喚，無正當理由不到庭，爰不待其陳述，逕行
    判決。
據上論斷，應依刑事訴訟法第369條第1項前段、第364條、第371
條、第299條第1項前段，妨害國幣懲治條例第3條第1項、第6條
，刑法第2條第1項、第11條、修正前刑法第28條、第38條第1項
第2款、第3款，罰金罰鍰提高標準條例第1條前段，判決如主文
。
本案經檢察官謝英民到庭執行職務。
中    華    民    國    97    年    5     月    13    日
                  刑事第二庭審判長法  官  呂丹玉
                                  法  官  李麗玲
                                  法  官  林恆吉
以上正本證明與原本無異。
如不服本判決，應於收受送達後10日內向本院提出上訴書狀，其
未敘述上訴之理由者並得於提起上訴後10日內向本院補提理由書
（均須按他造當事人之人數附繕本）。
                                  書記官  陳盈璇
中    華    民    國    97    年    5     月    13    日
附錄：本案論罪科刑法條
妨害國幣懲治條例第3條第1項
意圖供行使之用，而偽造、變造幣券者，處無期徒刑或5年以上
有期徒刑，得併科5千元以下罰金。


司法院資訊處製作；財團法人民間司法改革基金會備份。
